---
title: "Salary"
author: "Leo Lu"
date: "`r Sys.Date()`"
output:
  prettydoc::html_pretty:
    theme: cayman
    highlight: github
---

```{r setup, include=FALSE}
# set root dir when rendering
knitr::opts_knit$set(root.dir = '..')
knitr::opts_chunk$set(comment = "#>",
                      fig.align='center',
                      collapse = TRUE,
                      warning = FALSE)
```

本範例需要的套件

```{r, message=FALSE}
library(magrittr)
library(readr)
library(readxl)
library(dplyr)
library(tidyr)
library(stringr)
library(lubridate)
library(ggplot2)
library(scales)
```


## 視覺化流程總結

1. **Issue**: 這張圖表想解決的<underline>問題是什麼</underline>？
2. **Geoms**: 要畫什麼樣的圖？
    - bar chart, line chart, heat map, ...
3. **Variables**: 需要那些變數？我的<underline>資料</underline>有這些變數嗎？
    - variables needed from the data
4. **Aesthetic Mapping**
    - x: <variable 1>
    - y: <variable 2>
    - ...
    

## Data Source

- [行政院主計總處-薪資及生產力統計資料](http://www.dgbas.gov.tw/ct.asp?xItem=1135&ctNode=3253)
- [行政院主計總處-消費者物價基本分類指數](http://win.dgbas.gov.tw/dgbas03/latestind-pca.asp?i=21)

## Import Dataset

```{r, warning=FALSE, message=FALSE}
salary_df <- read_excel("data/salary_cpi/MoreTable01.xlsx")
## fix variable names
names(salary_df) <- names(salary_df) %>% 
  make.names() %>% 
  str_replace_all("(?:\\.)+", "_") %>% 
  str_replace("_+$", "") %>% 
  str_replace_all("_([^男女])", "\\1")

cpi_df <- read_csv("data/salary_cpi/PR0101A1Mc.csv", 
                col_names = c("month", "CPI"),
                skip = 4, 
                locale = locale(encoding = "BIG5")) %>% na.omit()
salary_df
cpi_df
```

## Data Cleansing

```{r}
# data type
salary_df <- salary_df %>% 
  filter(!is.na(`時間月`)) %>% # 濾掉非資料列
  mutate_at(vars(matches("薪資|費|工時|率|數")), as.numeric) %>% # 轉成數值型
  mutate(行業 = factor(行業, levels = unique(行業)))  # 行業順序

# 月份資料
salary_df <- salary_df %>% 
  separate(時間月, into = c("民國年", "月"), sep = "/") %>% # 先拆分年月
  mutate(年 = as.integer(民國年) + 1911) %>%                # 轉成西元年
  mutate(month = as.Date(paste(年, 月, "01", sep = "-"))) %>% # 轉換成日期
  select(-c(民國年, 月))  # 去掉中間計算用的變數
salary_df %>% select(month)

# 移除重複資料
salary_df <- salary_df %>% 
  distinct(month, 行業,.keep_all = TRUE)

cpi_df <- cpi_df %>% 
  mutate(month = str_replace(month, "M", "-")) %>% 
  mutate(month = paste(month, "01", sep = "-")) %>% 
  mutate(month = as.Date(month))
cpi_df %>% select(month)
```

## 消費者物價指數 -- 物價真的上漲嗎？

1. **Issue**: 想知道物價的歷史波動的情況
2. **Geoms**: bar chart, line chart, ...
3. **Variables**: cpi, date (month)
4. **Aesthetic Mapping**
    - x: month
    - y: cpi

    
```{r}
# interpolation
base_date <- approx(cpi_df$CPI, cpi_df$month, xout = 100)$y %>% 
  as.Date(origin = "1970-01-01")

ggplot(cpi_df) +
  geom_line(aes(x = month, y = CPI)) +
  geom_segment(x = 0, 
               xend =  as.numeric(base_date), 
               y = 100, yend = 100,
               color = "grey") +
  geom_segment(x = as.numeric(base_date), 
               xend =  as.numeric(base_date), 
               y = 0, yend = 100,
               color = "grey") +
  scale_x_date(name = "Year", 
               date_breaks = "5 year", 
               minor_breaks = scales::date_breaks("year"),
               date_labels = "%Y") +
  ggtitle("CPI\n(base: 2011)")
```



## 名目薪資

### 整體名目薪資

1. **Issue**: 想知道產業整體的薪資走勢
2. **Geoms**: bar chart, line chart, ...
3. **Variables**: 經常性薪資, month
4. **Aesthetic Mapping**
    - x: month
    - y: mean_salary (手動計算)

```{r}
d <- salary_df %>% 
  group_by(month) %>% 
  summarise(mean_salary = mean(經常性薪資))
d

ggplot(d) +
  geom_line(aes(x = month, y = mean_salary)) +
  scale_x_date(name = "Year", 
               date_breaks = "5 year", 
               minor_breaks = scales::date_breaks("year"),
               date_labels = "%Y") +
  scale_y_continuous(labels = scales::dollar) +
  ggtitle("Mean Salary")
```


### 各行業名目薪資

1. **Issue**: 各行業名目薪資走勢
2. **Geoms**: bar chart, line chart, ...
3. **Variables**: 行業, 經常性薪資, month
4. **Aesthetic Mapping**
    - x: month
    - y: 經常性薪資
    - facet: 行業

```{r, fig.height=22}
ggplot(salary_df) +
  geom_line(aes(x = month, y = 經常性薪資)) +
  facet_wrap(~ 行業, ncol = 4) +
  scale_x_date(name = "", date_breaks = "10 year", date_labels = "'%y") +
  scale_y_continuous(labels = scales::dollar) +
  labs(title = "歷年名目薪資", 
       subtitle = "各行業平均薪資, $", xlab = "") +
  theme(text = element_text(family = "STHeiti")) # Mac font
```

### 現今各行業名目薪資排名

1. **Issue**: 那個行業薪水最高呢？
2. **Geoms**: bar chart
3. **Variables**: 行業, 經常性薪資
4. **Aesthetic Mapping**
    - x: 行業
    - y: 經常性薪資 (最近一期)

```{r, fig.height=22}
# 最近一期的統計時間
(last_date <- salary_df %>% 
  select(month) %>% 
  .[[1]] %>% 
  max(na.rm = TRUE))
# 篩選最近一期的資料
d <- salary_df %>% 
  filter(month == last_date)

ggplot(d) +
  geom_bar(aes(x=reorder(行業, 經常性薪資), y=經常性薪資), 
           stat = "identity") +
  xlab("") +
  coord_flip() +
  theme(text = element_text(family = "STHeiti")) # Mac font
```

## 實質薪資

[實質薪資如何計算？](http://www.dgbas.gov.tw/ct.asp?xItem=815&ctNode=2332)

實質薪資＝ (計算期之名目薪資 / 計算期消費者物價指數) * 100

### 整體情況

```{r}
d <- salary_df %>% 
  left_join(cpi_df, by = "month") %>%     # 合併 CPI 資料
  mutate(real_wage = 經常性薪資 / CPI * 100) %>%  # 計算實質薪資
  group_by(month) %>% 
  summarise(mean_real_wage = mean(real_wage)) 
d

ggplot(d) +
  geom_line(aes(x = month, y = mean_real_wage)) +
  scale_x_date(name = "Year", 
               date_breaks = "5 year", 
               minor_breaks = scales::date_breaks("year"),
               date_labels = "%Y") +
  scale_y_continuous(labels = scales::dollar) +
  geom_hline(yintercept = max(d %>% 
                                filter(month == max(month)) %>% 
                                .[["mean_real_wage"]], 
                              na.rm = TRUE),
             color = "darkred") +
  ggtitle("整體平均實質薪資") +
  theme(text = element_text(family = "STHeiti")) # Mac font
```

### 行業別

```{r, fig.height=22}
d <- salary_df %>% 
  left_join(cpi_df, by = "month") %>%  # 合併 CPI 資料
  mutate(real_wage = 經常性薪資 / CPI * 100)  # 計算實質薪資
# 計算個行業最近一期薪資以畫線
d_now <- d %>% 
  select(行業, month, real_wage) %>% 
  group_by(行業) %>% 
  filter(month == max(month, na.rm = TRUE))
d_now

p <- ggplot(d) +
  geom_line(aes(x = month, y = real_wage)) +
  scale_x_date(name = "", date_breaks = "10 year", date_labels = "'%y") +
  scale_y_continuous(labels = scales::dollar) +
  geom_hline(data = d_now,
             aes(yintercept = real_wage),
             color = "darkred") +
  facet_wrap(~ 行業, ncol = 4) +
  labs(title = "實質薪資倒退幾年？",
       subtitle = "各行業平均實質薪資, $",
       caption = "資料來源: \n
                  行政院主計總處-薪資及生產力統計資料\n
                  行政院主計總處-消費者物價基本分類指數") +
  theme(text = element_text(family = "STHeiti")) # Mac font
plot(p)
```

## Reference

- [勞動部工資工時統計名詞](http://statdb.mol.gov.tw/html/com/st0302.htm)
- http://www.moneynet.com.tw/woman_2.php?i=1880
